臺灣士林地方法院民事判決　　　　　　 95年度簡上字第119號
上　訴　人
即被上訴人　乙○○○○AMR.
上　訴　人　丁○○
被　上訴人　甲○○
　　　　　　丙○○
被上訴人
即上訴人　　戊○○
上二人共同
訴訟代理人　甲○○
上列當事人間請求侵權行為損害賠償事件，上訴人對於中華民國
95年6 月13日本院內湖簡易庭94年度湖簡字第1089號第一審判決
提起上訴，本院於民國96年1月11日言詞辯論終結，判決如下：
    主  文
原判決命戊○○給付乙○○○○超過新台幣貳萬伍仟元部分，及
該部分假執行之宣告與訴訟費用負擔之裁判均廢棄。
上列廢棄部分乙○○○○在第一審之訴駁回。
戊○○其餘上訴駁回。
乙○○○○、丁○○上訴均駁回。
第一審（除確定部分外）、第二審訴訟費用由戊○○負擔十分之
一，乙○○○○負擔十分之六，丁○○負擔十分之三。
    事實及理由
一、本件上訴人即被上訴人乙○○○○（下稱上訴人）、上訴人
    丁○○，未於言詞辯論期日到場，核無民事訴訟法第386 條
    所列各款之情形，爰依被上訴人聲請，由其一造辯論而為判
    決。
二、本件上訴人乙○○○○、丁○○於原審起訴主張：被上訴人
    甲○○於民國94年6 月27日以巨型吊車擋住上訴人居住之萊
    茵山水社區停車場出入口，影響上訴人丁○○上班，上訴人
    丁○○請被上訴人甲○○移車，惟被上訴人甲○○不理會，
    並拿鐵棍毆打上訴人乙○○○○，被上訴人即上訴人（下稱
    被上訴人）戊○○則駕駛車號9G-9478 號貨車自後撞擊上訴
    人乙○○○○倒地，致其受有頭部瘀傷、兩腳及右小腿及手
    肘多處挫傷。被上訴人丙○○則以輕漫之態度騷擾丁○○，
    嗣被上訴人甲○○雖與上訴人乙○○○○以新台幣（下同）
    24,000元和解，然未履行，爰請求被上訴人連帶給付上訴人
    乙○○○○、丁○○各15萬元、5 萬元之精神上損害賠償等
    情（上訴人乙○○○○於原審原請求10萬元，嗣於第二審程
    序中擴張聲明為15萬元；上訴人丁○○於原審原請求10萬元
    ，嗣於第二審程序中減縮聲明為5 萬元）；被上訴人則以：
    被上訴人三人已與上訴人乙○○○○和解，且被上訴人戊○○並無開車衝撞上訴人乙○○○○，被上訴人丙○○亦無騷
    擾上訴人丁○○之情事，上訴人請求並無理由等語置辯。
三、本件原審對於上訴人乙○○○○之請求，判決：(一)被上訴人
    甲○○應給付上訴人乙○○○○24,000元；(二)被上訴人戊○○應給付上訴人乙○○○○26,000元，並駁回上訴人乙○○○○其餘之訴，另就勝訴部分依職權宣告假執行。原審對於
    上訴人丁○○之請求，則判決其全部敗訴。上訴人乙○○○○就其敗訴部分全部聲明不服，並擴張其起訴之聲明為被上
    訴人應連帶給付上訴人乙○○○○15萬元，其上訴聲明為：
    (一)原判決不利乙○○○○部分廢棄；(二)上廢棄部分，被上
    訴人戊○○、丙○○應與被上訴人甲○○連帶給付上訴人乙○○○○如原審判決主文第一項所命24,000元；被上訴人
    甲○○、丙○○應與被上訴人戊○○連帶給付上訴人乙○○○○如原審判決主文第二項所命26,000元；被上訴人三人
    應連帶給付上訴人乙○○○○5 萬元；(三)被上訴人三人應連
    帶給付上訴人乙○○○○5 萬元。至上訴人丁○○就其訴訟
    為一部撤回，並就原審判決除撤回部分外全部聲明不服，並
    聲明：(一)原判決（除撤回部分外）不利丁○○部分廢棄；(二)
    上廢棄部分，被上訴人三人應連帶給付上訴人丁○○5 萬元
    。被上訴人戊○○則聲明：(一)原判決不利被上訴人戊○○部
    分廢棄；(二)上廢棄部分，上訴人在第一審之訴駁回。被上訴
    人甲○○、丙○○則聲明：駁回上訴（至原審判命被上訴人
    甲○○給付上訴人乙○○○○24,000元部分，因被上訴人甲○○撤回上訴，而告確定）。
四、上訴人主張其等於94年6 月27日間遭被上訴人以巨型吊車阻
    擋上訴人社區停車場出入口，兩造發生爭執，被上訴人甲○○以鐵棍毆打上訴人乙○○○○，被上訴人戊○○則開車撞
    擊上訴人乙○○○○，致其受傷，被上訴人丙○○則騷擾上
    訴人丁○○一節，被上訴人甲○○雖自認有與上訴人乙○○○○發生爭執，然辯稱其嗣已與其和解，被上訴人戊○○則
    否認有開車撞擊上訴人乙○○○○，且亦與上訴人乙○○○○和解，上訴人自不應再請求其等賠償；被上訴人丙○○則
    否認有何侵權行為情事云云。經查：
  (一)被上訴人於94年6 月27日間確以巨型吊車阻擋上訴人社區停
    車場出入口，為兩造所不爭執，並有照片在卷為憑，此部分
    事實，自堪認定。又上訴人乙○○○○主張當日遭被上訴人
    甲○○以鐵棍毆打一節，則據提出診斷證明書為憑，經核卷
    附長庚紀念醫院基隆分院於94年6 月27日出具之診斷證明書
    上載有上訴人乙○○○○所受傷勢為手肘擦傷、左膝、左小
    腿、左腳踝擦傷、右大腿擦傷、頭部鈍挫傷併頭皮腫等傷害
    ，佐以本院調閱台灣士林地方法院檢察署94年度偵字第8025
    號被上訴人甲○○被訴刑事傷害案卷，被上訴人甲○○於警
    訊中自承：「當時那外國人（按即上訴人乙○○○○）一直
    打我約十來分鐘，我已受不了，才出手回他一拳，但沒有擊
    中他，可是那外國人還是往我身上打，我倒在吊車邊順手在
    車上拿起吊車連桿插栓擋他的腳攻擊我‧‧‧」（見台灣士
    林地方法院檢察署94年度偵字第8025號第17頁）；其於本院
    準備程序中則自承：「我們當天在社區進行裝潢工程，有經
    過管委會同意，早上九點可在停車場出入口架設巨型吊車吊
    廢棄物，在施工房屋樓上我看到丁○○車子從地下室要出來
    時，我趕快去找管理員，因管理員不在，我就跟丁○○說擋
    到你車子很抱歉，因為吊車已在吊東西怕危險，請丁○○先
    退回去地下室，丁○○不聽勸阻，就衝到吊車上，我與工作
    人員勸阻丁○○，不要衝動，有話好好商量，丁○○用英文
    大喊好幾聲，地下室就衝出乙○○○○，乙○○○○就攻擊
    我及在場所有工作人員，我被他打到吊車後，就拿吊車上鐵
    栓作勢要打他，我們有拉扯，我有叫人去報警。」、「‧‧
    ‧戊○○見乙○○○○打我，有走向乙○○○○制止他，但
    他不聽，我有看到戊○○踹乙○○○○一腳，乙○○○○有
    跌倒而擦傷」等語（見本院95年12月14日準備程序筆錄），
    足認94年6 月27日被上訴人甲○○確有持吊車上之鐵栓毆打
    上訴人乙○○○○，被上訴人戊○○亦以腳踹上訴人乙○○○○，致乙○○○○跌倒而受有手肘擦傷、左膝、左小腿、
    左腳踝擦傷、右大腿擦傷、頭部鈍挫傷併頭皮腫等傷害。至
    上訴人乙○○○○所指被上訴人戊○○當日駕車衝撞其部分
    ，雖於刑事傷害案件中提出監視器錄影帶，然經台灣士林地
    方法院檢察署檢察事務官於94年8 月30日於偵查庭中當庭勘
    驗，僅看到有貨車倒車之動作，並無上訴人乙○○○○被車
    撞擊之畫面（見台灣士林地方法院檢察署94年度偵字第8025
    號卷第57頁），而上訴人乙○○○○就此則未能另行舉證以
    實其說，此部分自難憑信。
  (二)至上訴人丁○○主張遭被上訴人丙○○以言語及肢體騷擾一
    節，則為被上訴人丙○○所否認，上訴人丁○○就此全未舉
    證以實其說，自難採信。
  (三)上訴人乙○○○○與被上訴人甲○○於94年6 月27日發生上
    開爭執當日訂立和解書，被上訴人甲○○同意賠償上訴人乙○○○○24,000元，則有和解書一紙在卷為憑，堪認上訴人
    乙○○○○與被上訴人甲○○就上開傷害已成立和解。至被
    上訴人戊○○辯稱其亦為和解效力所及之對象云云，然核閱
    該和解書，並無隻字片語提及戊○○，戊○○既非該和解契
    約當事人，自難認其受該和解效力所及。又被上訴人甲○○
    迄未履行上開和解契約，則為兩造所不爭執之事實，是此部
    分事實亦堪認定。
五、按因故意或過失，不法侵害他人之權利者，負損害賠償責任
    ；數人共同不法侵害他人之權利者，連帶負損害賠償責任，
    民法第184 條第1 項前段、第185 條第1 項前段分別定有明
    文。次按不法侵害他人之身體、健康、名譽、自由、信用、
    隱私、貞操，或不法侵害其他人格法益而情節重大者，被害
    人雖非財產上之損害，亦得請求賠償相當之金額，民法第
    195 條第1 項亦定有明文。再按債權人向連帶債務人中之一
    人免除債務，而無消滅全部債務之意思表示者，除該債務人
    應分擔之部分外，他債務人仍不免其責任，觀諸民法第276
    條第1 項規定甚明。依該規定反面解釋，即他債務人就該債
    務人應分擔之部分，同免其責任（最高法院86年度台上字第
    2005號判決參照）。復按和解，如當事人以他種之法律關係
    或以單純無因性之債務約束等，替代原有之法律關係而成立
    者，為屬於創設性之和解；倘以原來明確之法律關係為基礎
    而成立和解時，則屬認定性之和解，故以原來明確之法律關
    係再訴請債務人給付，祇法院不得為與和解結果相反之認定
    而已（最高法院84年度台上字第624 號判決參照）。經查：
  (一)被上訴人甲○○於94年6 月27日以吊車上之鐵栓毆打上訴人
    乙○○○○，被上訴人戊○○亦以腳踹上訴人乙○○○○，
    致乙○○○○跌倒而受有手肘擦傷、左膝、左小腿、左腳踝
    擦傷、右大腿擦傷、頭部鈍挫傷併頭皮腫等傷害，已如前述
    ，揆諸上開規定，被上訴人甲○○、戊○○自應就其等致上
    訴人乙○○○○成傷部分負連帶賠償責任，賠償上訴人乙○○○○因此所受精神上之損害。本院審酌上訴人乙○○○○
    與被上訴人甲○○、戊○○係因工程車擋道而發生糾紛，上
    訴人乙○○○○所受上開傷勢，及上訴人乙○○○○為埃及
    人，開羅大學碩士，擔任導遊及英語教學；被上訴人甲○○
    為室內設計工程發包商，國中肄業；被上訴人戊○○為貨車
    司機，高商畢業等情，認被上訴人甲○○、戊○○應連帶賠
    償上訴人乙○○○○5 萬元為適當。
  (二)上訴人乙○○○○與被上訴人甲○○於94年6 月27日發生上
    開爭執當日訂立和解書，被上訴人甲○○同意賠償上訴人乙○○○○24,000元，該和解尚未履行，已如前述，揆諸上開
    規定，除被上訴人甲○○應分擔之部分外，被上訴人戊○○
    仍不免其責任，本院審酌被上訴人甲○○、戊○○所為之侵
    權行為，認彼二人內部分擔責任應各為二分之一為適當，而
    上訴人乙○○○○既與被上訴人甲○○以24,000元和解，則
    被上訴人戊○○就其內部應分擔之部分即25,000元之部分，
    仍不免其責任，是以被上訴人戊○○仍應就上開侵權行為賠
    償上訴人乙○○○○精神上損害賠償25,000元。
  (三)上訴人乙○○○○與被上訴人甲○○就上開侵權行為所成立
    之和解，為認定性之和解，揆諸上開說明，上訴人乙○○○○雖未表明其請求之依據究為和解契約或侵權行為損害賠償
    請求權，然其既得本於和解契約請求被上訴人甲○○給付
    24,000元，亦得本於侵權行為損害賠償請求權請求被上訴人
    甲○○賠償損害，僅其損害賠償額應受和解契約之拘束，故
    上訴人乙○○○○得請求被上訴人甲○○給付24,000元。
  (四)綜上所述，上訴人乙○○○○請求被上訴人戊○○給付
    25,000元，請求被上訴人甲○○給付24,000元，為有理由；
    至上訴人乙○○○○其餘請求部分，及上訴人丁○○請求被
    上訴人賠償損害部分，因上訴人未能證明被上訴人丙○○對
    彼等有侵權行為，被上訴人戊○○、甲○○亦未對上訴人丁○○有何侵權行為，均如前述，故上開部分均無理由，應予
    駁回。原審命被上訴人戊○○給付上訴人乙○○○○超過
    25,000元，並依職權宣告假執行部分，自有未洽，被上訴人
    戊○○就此指摘原判決不當，求予廢棄改判，為有理由，爰
    由本院予以廢棄改判如主文第二項所示。至於上開應准許部
    分，原審判命被上訴人戊○○給付，並為假執行之宣告，核
    無違誤，被上訴人戊○○上訴意旨，就此部分，仍執陳詞，
    指摘原判決不當，求予廢棄，為無理由，應駁回其上訴。至
    於上訴人之請求不應准許部分，原判決為上訴人敗訴之判決
    ，經核於法並無不合，上訴意旨求予廢棄改判，為無理由，
    應駁回其等上訴。
六、據上論結，本件上訴為一部有理由，一部無理由，依民事訴
    訟法第436 條之1 第3 項、第449 條第1 項、第450 條、第
    78條、第79條、第85條第1 項但書，判決如主文。
中　　華　　民　　國　　96　　年　　1 　　月　　25　　日
                  民事第二庭  審判長法官  陳介源
                                    法官  王沛雷
                                    法官  方彬彬
以上正本證明與原本無異。
本判決不得上訴。
中　　華　　民　　國　　96　　年　　1 　　月　　26　　日
                                    書記官  王玉雙
